【裁判字號】    97,上易,1469
【裁判日期】    971015
【裁判案由】    詐欺
【裁判全文】
臺灣高等法院臺中分院刑事判決        97年度上易字第1469號
上  訴  人  臺灣臺中地方法院檢察署檢察官
被      告  辛○○
上列上訴人因被告詐欺案件，不服臺灣臺中地方法院97年度易更
字第13號，中華民國97年6月26日第一審判決（起訴案號：臺灣
臺中地方法院檢察署96年度偵字第3336、3789、4646、16895號
；移送併辦案號：96年度偵字第17256號），提起上訴，並移送
併辦（同署97年度偵字第8277號），本院判決如下：
    主    文
原判決撤銷。
辛○○幫助意圖為自己不法之所有，以詐術使人將本人之物交付
，處有期徒刑伍月，如易科罰金，以新臺幣壹仟元折算壹日；減
為有期徒刑貳月又拾伍日，如易科罰金，以新臺幣壹仟元折算壹
日。
    犯罪事實
一、辛○○於民國95年10月間某日，閱報得知不詳姓名者以高價
    收購金融機構帳戶之存摺、提款卡（含密碼），明知該不詳
    姓名者係欲供犯詐欺取財等罪所用，竟對該不詳姓名者之財
    產犯罪基於幫助之犯意，在臺中縣豐原交流道旁之便利商店
    前，將其所有之玉山商業銀行豐原分行0000000000000號帳
    戶（下稱玉山銀行帳戶）之存摺、提款卡（含密碼），交予
    該不詳姓名者，再經該不詳姓名之人將之交與同夥之詐騙集
    團。該詐騙集團即於：95年11月17日下午3時許，佯稱為
    巴菲特爾國際商業銀行有限公司之職員，向甲○○詐稱甲○○已故之弟王小瓏在香港置產，身故後留有遺產新台幣（下
    同）約240餘萬元，甲○○為受益人，需繳付保證金始能領
    取等語，甲○○因之陷於錯誤，分別於同日下午4時34分許
    ，在臺北市之中央信託局信義分局匯款2萬9400元及於同年
    月20日，在臺北市合作金庫銀行建國分行匯款7萬1960元至
    上開辛○○之玉山銀行帳戶內，該等款項旋遭詐欺集團成員
    領取一空。同年月20日，丁○○上電腦網路購買筆記型電
    腦1台，而陷於錯誤，將貨款9千元轉帳入上開辛○○之玉山
    銀行帳戶後，迄未收到貨品，亦無法聯絡賣家，始知受騙。
    同年月21日，己○○上電腦網路購買筆記型電腦1台，而
    陷於錯誤，將貨款1萬2800元轉入辛○○上開玉山銀行帳戶
    後，始終未收到貨品，亦無法聯絡賣家，始悉被詐。同年
    月22日，乙○○接獲電話，謂其先前網路購買之五斗櫃轉帳
    時操作錯誤，需回自動櫃員機修正云云，使乙○○陷於錯誤
    而依指示操作，將存款7921元轉帳入辛○○上開玉山銀行帳
    戶。同年月22日，丙○○接獲電話，謂其先前網路購買之
    五斗櫃轉帳時操作錯誤，需回自動櫃員機修正云云，使丙○○陷於錯誤而依指示操作，將存款2992元轉帳入上開辛○○
    之玉山銀行帳戶。同年月30日，壬○○上電腦網路購買網
    拍物品而陷於錯誤，將貨款2萬元轉帳入辛○○之上開玉山
    銀行帳戶後，始終未收到貨品，亦無法聯絡賣家，始知受騙
    。同年月17日，庚○○上網獲悉以珮君名義申請之「
    jill0 0000000」帳號張貼訊息，佯稱欲販賣IBM A30筆記型
    電腦，並留有電子郵件（jill000 00000@yahoo.com. tw）
    以供連絡，庚○○因而陷於錯誤，於同日晚間7時4分以4700
    元上網競買得標，依指示將4700元款項匯入上開辛○○之帳
    戶後，未收到貨品，亦無法聯絡賣家，始知受騙。
二、案經臺中縣警察局豐原分局、清水分局分別報請台灣台中地
    方法院檢察署檢察官偵查起訴，及經新竹市警察局第二分局
    報告臺灣新竹地方法院檢察署呈請臺灣高等法院檢察署核定
    移轉臺灣臺中地方法院檢察署檢察官移送併辦。
    理    由
一、訊據被告辛○○對於上揭事實坦承不諱，核與被害人丁○○
    、己○○、乙○○、丙○○、壬○○、庚○○、甲○○之指
    訴情節相符，並有綜存戶交易資料查詢單、中華郵政自動櫃
    員機儲戶交易明細表、款收執單、YAHOO奇摩拍賣網頁資
    料、玉山銀行之交易明細資料、玉山銀行之開戶基本資料及
    交易明細資料等附卷可資佐證。按刑法上之故意，分為直接
    故意（確定故意）與間接故意（不確定故意），行為人對於
    構成犯罪之事實，明知並有意使其發生者為直接故意。行為
    人對於構成犯罪之事實，預見其發生而其發生並不違背其本
    意者為間接故意；而間接故意與有認識的過失之區別，在於
    二者對構成犯罪之事實雖均預見其發生，但前者對其發生並
    不違背其本意，後者則確信其不發生。且幫助犯之成立，以
    行為人主觀上認識被幫助者正欲從事犯罪或係正在從事犯罪
    ，且該犯罪有既遂之可能，而其行為足以幫助他人實現構成
    要件者，即具有幫助故意，並不以行為人確知被幫助者係犯
    何罪名為必要。至於行為人在正犯實施犯罪前為幫助行為者
    ，則構成事前幫助犯。又今日一般人至金融機關開設帳戶使
    用，係極為方便簡易且迅速之事，如有使用金融存款帳戶之
    必要，自以使用其本人或可信賴之親友申請之帳戶，最為便
    利安全，且若非具意圖以他人帳戶從事不法用途，並藉以逃
    避查緝，自無使用他人帳戶之理。本案事證明確，被告犯行
    堪予認定。
二、按被告以幫助詐欺取財之意思，參與詐欺取財罪之構成要件
    以外之行為，係犯刑法第339條第1項之詐欺罪之幫助犯，依
    同法第30條第2項規定，按正犯之刑減輕之。又檢察官雖僅
    起訴被告幫助詐欺集團向丁○○、己○○、乙○○、丙○○
    詐財部分，惟其餘被害人壬○○、庚○○、甲○○部分，因
    與起訴部分屬想像競合之裁判上一罪關係，並經檢察官移送
    併辦，應為起訴效力所及，附此敘明。原審對被告論罪科刑
    ，固非無見。惟查，利用被告上開銀行帳戶之詐騙集團另於
    95年11月17日下午3時許，佯稱為巴菲特爾國際商業銀行有
    限公司之職員，向甲○○詐財得款2萬9400元、7萬1960元部
    分，與起訴部分有裁判上一罪之想像競合犯關係，原審未及
    併予審理，容有未洽，檢察官上訴意旨據以指摘原判決不當
    ，非無理由，應由本院將原判決撤銷改判。爰審酌被告犯罪
    之動機、目的、手段、所生危害及犯後坦承犯行等一切情狀
    ，量處如主文第2項所示之刑，並諭知易科罰金之折算標準
    。
    本件被告犯罪之時間係在96年4月24日以前，合於中華民國
    九十六年罪犯減刑條例所定減刑要件，應依該條例第2條第1
    項第3款規定，減其刑期二分之一，並依同條例第9條之規定
    ，併諭知易科罰金之折算標準。
據上論斷，應依刑事訴訟法第369條第1項、第364條、第299條第
1項前段，刑法第339條第1項、第30條第2項、第41條第1項，中
華民國96年罪犯減刑條例第2條第1項第3款、第9條，判決如主文
。
本案經檢察官戊○○到庭執行職務。
中    華    民    國    97    年    10    月    15    日
            刑事第十庭    審判長法  官  林  照  明
                                法  官  郭  瑞  祥
                                法  官  林  欽  章
上列正本證明與原本無異。
不得上訴。
                                書記官  許  哲  禎
中    華    民    國    97    年    10    月    20    日
附錄論罪科刑法條
中華民國刑法第339條第1項：（普通詐欺罪）
意圖為自己或第三人不法之所有，以詐術使人將本人或第三人之
物交付者，處5年以下有期徒刑、拘役或科或併科1千元以下罰金
。


司法院資訊處製作；財團法人民間司法改革基金會備份。
